臺灣雲林地方法院民事判決
110年度六簡字第201號
原      告  何定宏  
被      告  黃偉碩  
訴訟代理人  葉重序律師
複代理人    黃永吉律師
上列當事人間損害賠償事件，於中華民國110年12月7日言詞辯論
終結，本院判決如下：
    主  文
被告應給付原告新台幣150,000元。
原告其餘之訴駁回。
訴訟費用新台幣3,200元由被告負擔50%，其餘由原告負擔。
本判決得假執行。但被告如為原告預供擔保新台幣15萬元，得免
為假執行。
    事  實  及  理  由
一、原告起訴主張：
  ㈠被告於民國109年11月28日與原告妻2人至台北市（晃Twinkie
    酒吧）喝酒，飲酒後返回原告妻所租房間過夜，且於房間內
    盥洗，被告未再返回其所租之房間。
  ㈡被告明知原告妻為有配偶之人，竟仍與原告妻一同過夜，已
    有逾越一般社交行為之不正常往來，足以破壞原告夫妻間婚
    姻其同生活之圓滿、安全及幸福，已達破壞婚姻制度下共同
    生活之信賴基礎，嚴重侵害原告之配偶權，現因此事夫妻正
    進行協議離婚，致原告精神上深感痛苦，原告自得請求被告
    賠償精神慰撫金新台幣30萬元。
  ㈢被告質疑錄音之證據能力，然實務見解認為如果是在探知配
    偶有無外遇或通姦情形，就不是「無故」錄音，換句話說，
    屬於有正當事由存在，並非偷錄，因此取得的錄音內容就可
    以提出當作證據（最高法院97年台上字第4546號刑事判決參
    照），且錄音時，自己也是對話的一方，並不會涉及通監察
    法或刑法第315條之1的問題。
  ㈣我有換手機，所以目前找不到LINE對話內容，但對話內容跟
    錄音內容其實是一樣的，不是我用截圖內容去繕打，是根據
    截圖直接列印出來，LINE系統傳輸出來的格式，不是我自己
    繕打的。
  ㈤聲明：被告應給付原告新台幣30萬元；訴訟費用由被告負擔
    ；願供擔保准為宣告假執行。   
二、被告之答辯：
　㈠按「當事人主有利於己之事實者，就其事實有舉證之責任。
    」民事訴訟法第277條定有明文。又不法侵害他人之身體、
    健康、名譽、自由、信用、隱私、貞操，或不法侵害其他人
    格法益而情節重大者，被害人雖非財產上之損害，亦得請求
    賠償相當之金額。前二項規定，於不法侵害他人基於父、母
    、子、女或配偶關係之身分法益而情節重大者，準用之。」
    民法第195條第1項、第3項固有明文。惟參照最高法院17年
    上字第917號、19年上字第38號判例要旨可知，本件原告就
    其起訴中所指被告與原告妻在原告妻所租房間過夜，且於房
    間內盥洗之事實，既為被告所否認，依上述舉證責任之規定
    ，自應由原告就主張事實負舉證責任。
　㈡原告提證物二（原告配偶錢怡君與妹妹錢怡吟對話內容）、
    證物四（被告與原告配偶錢怡君LINE對話內容）、證物五（
    被告與與原告配偶錢怡君LINE對話內容），形式上均為電腦
    書寫之內容，與一般所見LINE對話畫面迥異，且屬任何人可
    透過電腦繕打製作，自不能逕認相關對話內容確實存在，被
    告否認上開證物形式與實質真正。  
　㈢對原證一（被告甲○○承認共同過夜之錄音譯文）其真實性沒
    有爭執，只就內容答辯，而細譯相關錄音內容可知，被告不
    僅通篇均再再否認與訴外人錢怡君間有何逾越男女分際之行
    為，亦不斷說明並未有任何逾越男女分際之行為，亦不斷說
    明並未沒有任何破壞原告家庭之舉措；況參系爭錄音檔話話
    之歷程「（沒怎樣？你們去台北有沒有住在一起？有啊！」
    、「去酒吧之後有沒有住在一起）有啊！有啊！」、
　　」等語可稽，被告要係在與原告說明，當日要避免往返台北
    之勞累，與訴外人錢怡君均未有返回住所地，而係在台北投
    宿過夜爾；實則，被告與原告配偶錢怡君相識已久，交情深
    厚，彼此共同朋友間時常相約共同出遊、聚會，而被告與訴
    外人錢怡君在二人共同好友之通訊軟體LINE群組中，訴外人
    錢怡君詢問所有友人有無前往台北觀賞「歌劇魅影」之演出
    ，被告表達有興趣參與，遂與訴外人錢怡君相約與其妹妹及
    姑姑一同至臺北觀賞戲劇演出，並非相約單純前往，被告當
    日雖有與原告配偶錢怡君一同前往酒吧餐敘談天，僅為一般
    男女社交行為之正常往來，當日餐敘結束後，即返回承租之
    青年旅社，被告確有於109年11月28日晚間預訂、付款並投
    宿於台北市松山區之青年旅社，實未有踰越一般朋友來往界
    線之行為。更遑論已達破壞婚姻制度下共同生活之信賴基礎
    之程度，自無侵害其配偶權可言。
　㈣退而言之，縱鈞院認被告有侵害原告之配偶權，惟原告請求
    損害賠償之金額亦屬過高，請鈞院衡酌後，予以酌減:
　⑴按「不法侵害他人之身體、健康、名譽、自由、信用、隱私
    、貞操，或不法侵害其他人格法益而情節重大者，被害人雖
    非財產上之損害，亦得請求賠償相當之金額」民法第195條
    第1項定有明文。所謂相當，自應以實際加害情形與其名譽
    影響是否重大，及被害者之身分地位與加害人經濟狀況關係
    定之。」 此有最高法院47年台上字第1221號判例可供參照
    ；次按，「慰撫金之賠償算以人格遭遇侵害，使精神受有痛
    苦為必要，其核給之標準固與財產上之損害之計算不同，然
    非不可斟酌雙方身分資力與加害程度，及其他各種情形核定
    相當數額…」此有最高法院51年台上字第223號判例參照；再
    按「身分法益與人格法益同屬非財產法益，上開人格法益受
    侵害酌定慰撫金之標準，自得衡量身分法益受侵害所生損害
    金額之參考」亦有臺灣高等法院106年上易字第789號判決可
    參。
　⑵經查，原告起訴指摘被告與訴外人錢怡君發展不正常男女關
    係，嚴重侵害原告之配偶權，惟觀其起訴狀內容，闕未能查
    悉被告有何踰矩之行為，如逕認被告等之行為即嚴重侵害原
    告之配偶權實難謂妥適；況如以台北地方法院105年度訴字
    第3020號判決為例，事實為該事件兩造亦同床共枕，依一般
    社會通認，更已超越正常社交友誼，惟法院審理後認該事件
     被告應連帶賠償60萬元為當；復酌本件雙方之互動，於超
    越正常社交友誼之認定上，難認有超越前開判決事實之情。
　⑶再查，臺灣高等法院106年度上字第788號判決意旨，認定上
    訴人已與上訴人之配偶發生性行為，而判該事件被上訴人應
    賠償30萬元做為損害賠償；同院106年度上字第789號判決意
    旨則認定被上訴人與上訴人配偶同床共眠但未發生性行為，
    而判決被上訴人應給付8萬元做為損害賠償；而本件被告等
    人並無同床共眠之事由，更無發生性行為之情事，原告卻要
    求被告賠償30萬元做為損害賠償，要堪難採信。
　㈤末查，揆諸前開最高法院判例，損害賠償金額之認定應以實
    際加害情形與其名譽影響是否重大，及被害者之身分地位與
    加害者經濟狀況等關係定之，本件被告與原告之配偶僅是關
    係良好之友人，依原告所舉事證，依一般社會通念，實際上
    亦未造成原告如何重大損害；再觀本件雙方均非社會有名望
    之人，難認被告與原告配偶間之友誼造成原告名譽有重大影
    響，原告請求給付之損害賠償金額顯屬過高，且毫無理由。
　㈥聲明：原告之訴駁回；訴訟費用由原告負擔；如受不利之判
    決，願供擔保請准宣告免為假執行。　　
三、得心證之理由：
  ㈠原告主張被告與原告之配偶錢怡君於109年11月28日共同飲酒
    後在原告配偶所租之房間內過夜，且於其房間內盥洗，被告
    未再返回其所租之房間等節，有原告提出錄音光碟（譯文，
    即證物一被告承認共同過夜錄音譯文【審理卷第24-31頁） 
    、證物二原告配偶承認共同過夜-1譯文【審理卷第32-34頁
    、證物三原告配偶承認共同過夜-2錄音譯文【審理卷第35、
    36頁）、LINE截圖（證物四、證物五，被告與原告配偶LINE
    對話內容，原告配偶錢怡君與妹妹錢怡吟LINE對話內容）等
    為證，本院勘驗光碟內容核與原告製作之譯文內容相同，而
    被告對於證物一之譯文內容真正不爭執，惟辯稱並未與原告
    配偶錢怡君過夜，而係與原告配偶一起飲酒後自行返回青年
    旅館住宿，並提出列印之網路完成註冊之訂單為證，是本件
    之爭點在於，被告有無於109年11月28日與原告配偶共同飲
    酒後在原告配偶所租之房間內過夜，且於其房間內盥洗之事
    實，致侵害原告配偶身分權情節重大，而受有精神痛苦？若
    有，原告得請求多少之精神賠償（慰撫金）方屬適當？
  ㈡經查，被告既不爭執原告證物一被告承認共同過夜錄音譯文
    之真正，並不再堅詞持作聲紋比對，惟主張其對話渉及竊錄
    之情事，而不具證據能力等語。然按民事訴訟之目的旨在解
    決紛爭，維持私法秩序之和平及確認並實現當事人間實體上
    之權利義務，為達此目的，有賴發現真實，與促進訴訟。惟
    為發現真實所採行之手段，仍應受諸如誠信原則、正當程序
    、憲法權利保障及預防理論等法理制約。又民事訴訟之目的
    與刑事訴訟之目的不同，民事訴訟法並未如刑事訴訟法對證
    據能力設有規定，就違法收集之證據，在民事訴訟法上究竟
    有無證據能力？尚乏明文規範，自應權衡民事訴訟之目的及
    上述法理，從發現真實與促進訴訟之必要性、違法取得證據
    所侵害法益之輕重、及防止誘發違法收集證據之利益（即預
    防理論）等加以衡量，非可一概否認其證據能力。苟欲否定
    其證據能力，自須以該違法收集之證據，係以限制他人精神
    或身體自由等侵害人格權之方法、顯著違反社會道德之手段
    、嚴重侵害社會法益或所違背之法規旨在保護重大法益或該
    違背行為之態樣違反公序良俗者，始足當之，最高法院104
    年度台上字第1455號裁判意旨可資參照。查原告所提出之系
    爭錄音檔固係在被告不知情之狀況下竊錄所得，然系爭錄音
    檔內容涉及被告是否與其配偶錢怡君有不正當之往來，況該
    等對話內容出被告之自由意志為之，原告並未採行任何強暴
    、脅迫或其他相類方式取得系爭錄音檔，參諸上開裁判意旨
    及說明，基於證據保全之必要性及手段方法之相當性考量，
    應認原告關於系爭錄音檔之取得，尚符比例原則，並未過度
    侵害被告隱私權益，是原告所提出之系爭錄音檔應具有證據
    能力。被告辯稱無證據能力，要無足取。
  ㈢基上，原告證物一被告承認共同過夜錄音譯文有證據能力，
    本院自得逕依該譯文之內容為證據取捨之判斷，而從譯中可
    知，當日在被告家中，除了原告與被告在場外，尚有被告之
    媽媽（即譯文中阿姨）參與對話，被告當時確有承認在原告
    配偶所租之房間內過夜及盥洗【原告：沒怎樣？你們去台北
    有沒有住在一起？被告：有啊！（1分33秒處）、原告：去
    酒吧之後有沒有住在一起？被告：有啊、有啊！（1分36秒
    處）、原告：然後咧?為什麼？被告：為什麼？因為不想跑
    來跑去啊！原告：什麼跑來跑去？被告：是我住桃園，這樣
    子回來然後隔天又要跑回台北！原告：對啊！我已經告了！
    接傳票！會寄到你家，阿姨妳再幫我收！阿姨：共處一室，
    問題是沒有發生關係！原告：你們為什麼共處一室？為什麼
    ？被告：已經跟你說了啊！不想跑來跑去啊！原告：那你租
    那個房間幹嘛？租青年旅館幹嘛？在裡面洗澡水所以你根本
    沒有回你的青年旅館？還在裡面洗澡，有沒有？回答！被告
    ：有啊！有啊！（9分20秒處）原告：有？幹嘛支支唔唔？
    被告：沒有支支唔唔，我是要跟你說為什麼不去青年旅館，
    青年旅館它…原告：你有沒有嗎？有沒有過夜嗎？被告：有
    啊！一直跟你說有，你一直問這個幹嘛？（11分9秒處）】
    ；再對照參酌上開原告證物二原告配偶陳怡君承認共同過夜
    -1錄音譯文：【原告：你們去酒吧喝酒，為什麼最後睡在一
    起？原告配偶：我們沒有睡在一起，是睡在一間房間而已（
    2分40秒處）原告：為什麼沒有回去？（指青年旅館）原告
    配偶：在房間聊到一、兩點。原告：然後咧？他怎麼洗澡？
    原告配偶：他洗他的，我洗我的啊！那間是乾溼分離的那種
    淋浴。（3分10秒處）】由上可知，被告係在自由意志下自
    由陳述曾與原告配偶錢怡君在錢怡君所承租之房間內共宿，
    且在該房間內洗澡，而其所述之情節復與原告配偶錢怡君陳
    述之情節相符合，是原告主張被告於109年11月28日與原告
    妻2人至台北市（晃Twinkie酒吧）喝酒，飲酒後返回原告妻
    所租房間過夜，且於房間內盥洗，被告未再返回其所租之房
    間乙節，應可採信。被告辯稱依BOOKING.COM訂單查詢截圖
    ，可證是有入住完成才有此顯示，被告否認過夜之事實等語
    ，然上開證據僅能證明被告完成付款，充其量僅能證明被告
    有短暫入住，其既與原告之配偶單獨於房間內聊天到一、兩
    點，且如原告之配偶所陳述於房間內「各睡各的」，及被告
    陳述「不想跑來跑去啊」、「我是要跟你說為什麼不去青年
    旅館…。」等節，足認被告所辯要係卸責之詞，難以採信。
    是被告與原告之配偶確有超越一般男女社交正常交往關係無
    訛。
  ㈣另依原告提出LINE對話截圖，雖只有文字檔，但有顯示對話
    時間，原告在證物1被告承認共同過夜錄音譯文中曾對被告
    質問關於原告配偶與被告LINE對話之內容（審理卷第24頁第
    23行），且將原告配偶與被告LINE對話之內容出示給被告媽
    媽看（審理卷第28頁第10行至第13行），可證證物四、證物
    五被告與原告配偶LINE對話內容應屬真實，原告稱：不是伊
    用截圖內容去任意繕打，而是根據截圖直接列印出來，由LI
    NE系統傳輸出來的格式列印，應屬可信，亦有證據能力。參
    酌被告與原告配偶LINE對話：「被告：妳生理期第一天。原
    告配偶：恩、好險他來了、慢了幾天。被告：生理期前兩天
    會比較不舒服吧？」（審理卷第37頁）、「原告配偶：警戒
    心也會比較強、根本不敢跟你有太親密的動作。被告：等等
    說」（審理卷第43頁），由上之對話，可知被告與原告配偶
    應有相當期間之親密交往，方有可能有如此私密之對話，益
    證彼等之間顯有超越一般男女社交正常交往關係，破壞夫妻
    生活之信賴基礎，應可認定。
  ㈤按「不法侵害他人之身體、健康、名譽、自由、信用、隱私
    、貞操，或不法侵害其他人格法益而情節重大者，被害人雖
    非財產上之損害，亦得請求賠償相當之金額。」、「前二項
    規定，於不法侵害他人基於父、母、子、女或配偶關係之身
    分法益而情節重大者，準用之。」民法第195條第1、3項定
    有文明。民國88 年 04 月 21 日第 195 條立法理由謂：『
    一、第一項係為配合第十八條而設，原條文採列舉主義，惟
    人格權為抽象法律概念，不宜限制過嚴，否則受害者將無法
    獲得非財產上之損害賠償，爰擴張其範圍，及於信用、隱私
    、貞操等之侵害，並增訂「不法侵害其他人格法益而情節重
    大」等文字，俾免掛漏並杜浮濫。二、對於身分法益被侵害
    ，付之闕如，有欠周延，宜予增訂。鑑於父母或配偶與本人
    之關係最為親密，基於此種親密關係所生之身分法益被侵害
    時，其所受精神上之痛苦最深，爰增訂第三項準用規定。』
    是不法侵害他人基於配偶關係之身分法益而情節重大者，得
    準用第195條第1項之規定，請求精神上損害賠償。
  ㈥而按夫妻共築家庭，享有共同生活圓滿安全及幸福之權利，
    其權利應予保障，任何第三者介入他人婚姻與他方配偶通姦
    ，或與他方配偶有超越一般男女正常社交往來之關係，皆屬
    傷害他人婚姻之幸福美滿，足以破壞原告夫妻間婚姻共同生
    活之圓滿、安全，已達破壞婚姻制度下共同生活之信賴基礎
    ，嚴重侵害他方之配偶權身分權，而被告所為之上述行為時
    ，彼男女夜共宿一室不知避嫌，令人無限猜想，且被告與原
    告配偶在LINE社交軟體中有極曖昧之對話，使原告感受到精
    神上之痛苦，情何以堪，要屬情節重大。再者，被告未婚、
    大學畢業、原告已婚，被告與原告平常即過從甚密超越一般
    男女正常社交往來，被告復矢口否認與原告配偶有不正常往
    關係，以及原告所受精神痛苦之程度、被告之加害程度等一
    切情狀，認被告賠償原告精神上之損失以15萬元為適當。至
    於被告所援引之實務判決，僅供本院參考，非可比附援引，
    並無拘束本院之效力，附此敘明。
  ㈦從而，原告依上開規定，請求被告給付15萬元，為有理由，
    應予准許。逾此範圍之請求，為無理由，應予駁回。
  ㈧本件係民事訴訟法第427 條第1 項訴訟適用簡易程序所為被
    告部分敗訴之判決，爰就原告勝訴部分依職權宣告假執行，
    並諭知被告得供擔保免於假執行之金額，以資平衡。
四、訴訟費用負擔之依據：民事訴訟法第79條。
中　　華　　民　　國　　110 　年　　12　　月　　23　　日
                       斗六簡易庭
                                  法  官　陳定國
以上正本證明與原本無異。
如不服本判決，應於送達後20日內，向本院斗六簡易庭提出上訴
狀並表明上訴理由，如於本判決宣示後送達前提起上訴者，應於
判決送達後20日內補提上訴理由書（須按他造人數附繕本）。
中　　華　　民　　國　　110 　年　　12　　月　　23　　日
                                  書記官  黃鷹平